臺灣臺中地方法院民事判決　94年度簡上字第291號
上　訴　人　周惠玲即佳鑫工業社
訴訟代理人　乙○○
被上訴人　　甲○○
　　　　　　　　　　　　00巷79號
訴訟代理人　林見軍律師
上列當事人間請求給付貨款事件，上訴人對於民國94年8月23日
本院台中簡易庭94年度中簡字第1676號第一審判決，提起上訴，
經本院於民國96年4月13日言詞辯論終結，判決如下：
    主    文
原判決關於駁回上訴人後開第二項之訴部分，及命負擔訴訟費用
之裁判均廢棄。
前項廢棄部分，被上訴人應給付上訴人新台幣壹拾捌萬壹仟柒佰
元，及自民國九十四年五月二十八日起至清償日止，按週年利率
百分五計算之利息。
其餘上訴駁回。
第一、二審訴訟費用，由被上訴人負擔。
    事實理由
壹、程序方面：
    本件被上訴人經合法通知，未於言詞辯論期日到場，核無民
    事訴訟法第386條各款所列情形，爰依上訴人之聲請，由其
    一造辯論而為判決。
貳、實體方面：
一、上訴人起訴主張：
　(一)被上訴人於民國93年5月18日向上訴人訂購「下然水煙管型
    貫流式蒸汽鍋爐」、配件及「攪拌桶316二重鍋、儲存桶」
    及配件，價金分別為新台幣 (下同）25萬元及26萬5,000元
    ；又於93年6月9日訂購「316鐵管」等設備，價金為74,802
    元；嗣後再追加蒸汽配管及配件，價金為124,284元，合計
    總價金為714,086元，上訴人已將上開產品運送至柬埔寨，
    依約交貨完成，惟被上訴人迄今僅支付貨款544,086元，尚
    有貨款170,000元未支付；另被上訴人追加蒸汽配管及配件
    時，兩造合意由上訴人至柬埔寨協助鍋爐操作，被上訴人須
    負擔之機票費用11,730元，爰依買賣關係及上開約定請求被
    上訴人如數給付181,730元及法定遲延利息。並於本院聲明
    ：(1)原判決廢棄。(2)被上訴人應給付上訴人新台幣181,73 0
    元，及自起訴狀繕本送達翌日起至清償日止，按年利率百之
    五計算之利息。
  (二)上訴人另於本院補稱：在上訴人公司曾啟動給被上訴人看，
    報價亦記載係在上訴人處驗收，並非在柬埔寨驗收，應在上
    訴人處驗收合格付清；且系爭鍋爐機具經瑞商遠東公證股份
    有限公司台灣分公司 (下稱：遠東公證公司)來驗收合格後
    ，才將貨物裝櫃送到柬埔寨給被上訴人，鍋爐在柬埔寨亦已
    試車完成，報價單上並沒有載明上訴人要負責安裝，當時是
    義務安裝，沒有向被上訴人收取任何費用，最後一次安裝是
    在93年8月中旬，遠東公證公司出具之公證單據可以證明系
    爭機具設備於出貨前即試車完成並無瑕疵。
二、被上訴人未於言詞辯論期日到庭，惟據其於原審及先前到庭
    所為聲明及陳述如下：
  (一)被上訴人固不否認向上訴人訂購上開貨物，惟當時約定之內
    容不僅上訴人提供蒸汽鍋爐及其他零組件，並應至遲於93年
    8 月底前，於柬埔寨金邊市將系爭鍋爐等設備予以安裝試車
    ，以利上訴人生產醬油之用，故雙方在93年6月15日正式簽
    訂契約之前，上訴人即派乙○○於5月份前往柬埔寨現場實
    地丈量繪測，並依此而為機械組件之施作，此由報價單所載
    均為各零組機件之名稱，而非單一整組機件之名稱，即可知
    悉系爭機械組件絕對需要專人安裝方能運作，此由雙方於報
    價單記載「本公司人員前往指定地點進行鍋爐試車時，來回
    機票、住宿伙食費則需由貴公司提供」等情，亦可為證。上
    訴人稱雙方純粹為買賣關係並不負安裝之責，顯係卸責之詞
    。
  (二)事後上訴人遲於93年8月4日前往安裝，結果並不順利，以致
    無法運轉而未驗收完成，之後再於93年9月21日前往柬埔寨
    ，仍無法完成試車，此後上訴人即託詞不再前往。上訴人未
    盡安裝系爭機具設備而得順利試車，達到驗收合格之階段，
    上訴人之給付存有給付未達通常或契約預定效用之瑕疪，在
    其未補正瑕疪之前，被上訴人自得拒絕自己之給付。尤有進
    者，上訴人已陷於給付遲延在先，迭經被上訴人催告仍置之
    不理，被上訴人依法於原審已為解除契約之表示，上訴人之
    請求自屬無據。並於本院聲明：駁回上訴。
三、下列事項為兩造所不爭執，本院採為判決之基礎：
  (一)被上訴人於93年5月18日向上訴人訂購「下然水煙管型貫流
    式蒸汽鍋爐」、配件及「攪拌桶316二重鍋、儲存桶」及配
    件，價金分別為25萬元及26萬5,000元；又於93年6月9日訂
    購「316鐵管」等設備，價金為74,802元；嗣後再追加蒸汽
    配管及配件，價金為124,284元，合計總價金為714,086元，
    上訴人已將上開產品運送至柬埔寨。
  (二)被上訴人分別於93年6月5日電匯176,941元、同年7月22日電
    匯137,145元、同年8月31日電匯100,000元、同年9月15日電
    匯130,000元，合計已給付上訴人544,086元。
  (三)上訴人的員工乙○○分別於93年5月26日、93年8月4日及93
    年9月21日，前往柬埔寨金邊市。
四、得心證之理由：
    兩造之爭點厥在於(一)兩造於93年5月18日、93年6月9日簽訂
    之契約約定，鍋爐機具設備之買賣外，有無包括安裝鍋爐機
    具完成？(二)如系爭契約包括鍋爐機具安裝，上訴人是否未完
    成鍋爐機具安裝，而負有不完全給付責任？玆說明如下：
  (一)查被上訴人先後於93年5月18日、93年6月9日向上訴人訂購
    鍋爐機具設備，訂有報價單2紙，為兩造所不爭，系爭報價
    單表列各項機械之數量、單價、總價以外，另載有「如需本
    公司人員前往指定地點進行鍋爐試車時，來回機票、住宿伙
    食費則需由貴公司負責提供」、「施工工資至國外每人每日
    工資美金計算（壹佰伍拾元整）」等語，由此以觀，上訴人
    並非必需前往指定地點進行鍋爐試車，如需進行鍋爐試車或
    施工，被上訴人須於另行給付來回機票、食宿費用及工資等
    費用，顯然系爭鍋爐機具之買賣價金並未包含鍋爐試車、施
    工在內。是以，兩造所訂鍋爐機具設備之買賣契約，契約內
    容應不包括上訴人應前往指定地點安裝系爭鍋爐機具並試車
    完成。再者，證人丙○○亦到庭證稱：「兩造買賣是我介紹
    的，我從頭到尾參與其事。被上訴人對作醬油外行，所以找
    上我，我是做食品的，他說要在柬埔寨設置醬油工廠，他自
    己找人估價說設備要1千多萬，我告訴他不需要這麼多，只
    要將各項設備分別訂購，把設備載到柬埔寨組裝，但買單項
    設備出賣人不會到柬埔寨安裝，因為旅費、出差費很貴，所
    以被上訴人向上訴人買攪拌機、鍋爐，而上訴人的機器比較
    大型，所以被上訴人與我到台南去，把比較小的設備拿到上
    訴人該處在一起裝貨櫃，本來買賣這樣就完成了，後來貨物
    送到柬埔寨後，我與被上訴人都不會安裝，所以拜託上訴人
    到柬埔寨安裝。安裝試車完，機器可以使用，也有產品出來
    」等語，亦足認兩造所訂之系爭契約，為鍋爐機具設備之買
    賣契約，並不包括安裝鍋爐機具設備完成。至於上訴人因被
    上訴人之需要，而至柬埔寨安裝鍋爐機具並試車，為系爭買
    賣契約以外之約定，被上訴人依約應另行給付工資、機票、
    食宿費用，不應與系爭買賣價金混為一談。
  (二)被上訴人雖辯稱：雙方契約於93年6月15日正式簽約之前，
    上訴人即派乙○○於同年5月份前至現場丈量繪測實地概況
    ，並依此而為機械組件之施作，此由報價單內所載係分載各
    零組機件之名稱，而非單一整組機械之名稱，即可知悉系爭
    機械組件絕對需由專人安裝方能運作云云。經查，上訴人固
    不否認曾於訂約前至被上訴人於柬埔寨之工廠測量繪圖，並
    據此施作系爭鍋爐機具乙情，惟訂作機具之契約是否包括機
    具之安裝，或者機具訂作後是否必須由製作機具之人始能安
    裝，應視個別契約之約定，其間並無必然之關係。縱然被上
    訴人主張系爭鍋爐機具係上訴人負責繪測製造，且被上訴人
    對生產製造為外行，自當委託負責繪測製造機具之上訴人予
    以安裝云云，係屬實在，即兩造間另有委託安裝鍋爐機具之
    約定，亦無任何證據足以證明兩造於93年5月18日、93年6
    月9日所訂鍋爐機具設備買賣契約，其中包括安裝鍋爐機具
    及試車完成之約定。
  (三)又被上訴人辯稱：上訴人至遲應於93年8月前，將運至柬埔
    寨金邊市之系爭機具設備予以安裝，達到順利試車，並驗收
    合格之階段，上訴人前往金邊市安裝不順利，以致無法運轉
    而為驗收，上訴人之給付存有未達通常或契約預定效用之瑕
    疪，經被上訴人催告補正而未補正，被上訴人已為解除契約
    之意思表示云云。惟查，系爭買賣標的物於出貨前業經遠東
    公證公司為實質調查報告，載明檢驗結果為貨品為正常可使
    用，有上開調查報告及中文譯文附卷可稽，是以上訴人主張
    被上訴人與遠東公證公司來驗貨，驗收合格才裝貨櫃給被上
    訴人等語，應堪採信。如系爭機具設備須至柬埔寨始為驗收
    付款，則系爭機具設備於國內先由遠東公證公司加以檢驗，
    豈非多餘；況且系爭報價單上載明「交貨地點：本公司驗收
    」、「本公司驗收合格付清」，顯然被上訴人應於國內為驗
    收，驗收合格即應付款，並非於柬埔寨始為驗收付款，被上
    訴人主張系爭買賣標的物應於柬埔寨試車並驗收合格，始給
    付買賣價金云云，洵無可採。甚至，證人丙○○證稱「上訴
    人至柬埔寨安裝，安裝試車完，機器可以使用，也有產品出
    來」等語，顯見系爭鍋爐機具並無未達通常或契約預定效用
    之瑕疪，被上訴人據此主張解除契約，即無可採。
  (四)另證人丙○○證稱：「設計好，還沒買零件時，因為我與被
    上訴人都是外行，所以我跟上訴人講，請上訴人去安裝，上
    訴人也同意，所以有寫在報價單上，報價單上就有列一條要
    出差費，我就與被上訴人說請上訴人去安裝，被上訴人也同
    意」等語，亦僅足以證明上訴人同意為被上訴人安裝，上開
    證詞不足以證明系爭買賣契約，包括機具安裝並試車完成在
    內。被上訴人據此為其主張之證據，洵無可採。
  (五)綜上所述，系爭買賣契約為鍋爐機具之買賣，上訴人並未負
    有完成鍋爐機具安裝、試車之義務，上訴人業已履行出賣人
    所負交付買賣標的物之義務完畢，被上訴人自應給付所欠貨
    款17萬元。另上訴人依兩造合意前往柬埔寨安裝鍋爐機具，
    由被上訴人負擔機票費用，為被上訴人所不爭執，並經上訴
    人提出旅行業代收轉付收據乙紙，上訴人請求被上訴人給付
    機票費用11,700元，亦有理由，應予准許，逾此部分之請求
    ，為無理由，不應准許。從而，上訴人分別依約請求被上訴
    人給付170,000元及11,700元，共計181,700元，及自起訴狀
    繕本送達之翌日即94年5月28日起至清償日止，按週年利率
    5%計算之利息，洵屬正當，應予准許。原審就上開應准許部
    分，為上訴人敗訴之判決，尚有未洽，上訴意旨求予廢棄改
    判，為有理由，爰由本院予以廢棄改判如主文第2項所示。
    至於上訴人之請求不應准許部分，原判決為上訴人敗訴之判
    決，經核於法並無不合，上訴意旨求予廢棄改判，為無理由
    ，應駁回其上訴。
五、本件事證已臻明確，兩造其餘攻擊防禦方法及舉證，均已無
    礙於本院前開審認，爰不逐一論駁，附此敘明。
六、據上論結，本件上訴為一部有理由、一部無理由，依民事訴
    訟法第436條之1第3項、第450條、第449第1項、第79條，判
    決如主文。
中　　華　　民　　國　　96　　年　　4　　月　　20　　日
                  民事第一庭    審判長法  官　張惠立
                                      法  官　鍾啟煒
                                      法  官　吳蕙玟
上正本證明與原本無異。
不得上訴。
中　　華　　民　　國　　96　　年　　4　　月　　20　　日
                                      書記官　楊家印
